臺灣嘉義地方法院民事判決　　　　　　　 95年度訴字第194號
原　　　告　乙○○○
　　　　　　甲○○
被　　　告　丁○○
訴訟代理人　丙○○
上列當事人間損害賠償事件，經本院刑事庭裁定移送前來，本院
於民國96年5月28日言詞辯論終結，判決如下：
    主  文
原告之訴駁回。
訴訟費用由原告負擔。
    事實及理由
壹、原告起訴聲明：被告應給付原告乙○○○新臺幣（下同）50
    0,000元，原告甲○○130,000元及均自刑事附帶民事起訴狀
    繕本送達之翌日起至清償日止，按週年利率5%計算之利息，
    而主張下列各情：
一、被告於民國89年間自任會首召集互助會，每會為100,000元
    ，利息採內標制。惟被告於90年因經濟拮据，竟偽造標單持
    以競標而標得會款，使活會會員即原告陷於錯誤仍按期繳納
    會款，被告於詐取會款後即自行花用殆盡。原告於92年4月
    始發現上情，被告嗣經臺灣高等法院臺南分院95年度上訴字
    第398號判決連續行使偽造私文書罪確定。被告積欠原告乙○○○會款1,200,000元、原告甲○○會款290,000元，然被
    告僅清償原告乙○○○700,000元、原告甲○○160,000元，
    而依序尚有500,000元、130,000元未清償，爰依侵權行為之
    法律關係請求如上開聲明所示。
二、原告雖有於協議書簽名，然原告簽名當時協議書係空白而無
    內容，故原告並未與被告成立和解而拋棄其餘會款債權。被
    告之女即被告訴訟代理人丙○○向原告表示須先就領取之70
    0,000元、160,000元先簽名，原告當日亦向被告訴訟代理人
    丙○○表示請其代為向被告催討其餘欠款，是原告並無拋棄
    其餘會款之意，被告仍應就其餘會款負給付之責。而被告所
    欠原告乙○○○之會款為1,200,000元，並非被告所辯僅880
    ,000元。
三、被告所提兩造領取部分會款過程之光碟片，業經被告刪除對
    原告有利之談話，故係不實。
貳、被告則聲明：原告之訴駁回，而以下列
    情詞置辯：被告與原告所書立之協議書已載明原告其餘請求
    拋棄，故原告不得再請求其餘會款。
參、本院判斷：
一、原告主張被告偽造標單標得會款，使活會會員即原告陷於錯
    誤仍按期繳納互助會款，被告因此詐取會款並花用殆盡，被
    告嗣經臺灣高等法院臺南分院95年度上訴字第398號判決連
    續行使偽造私文書罪確定。上開各情，有本院95年度訴字第
    44號刑事判決附卷為憑，本院復依職權調取本院95年度訴字
    第44號刑事歷審卷宗核閱屬實，被告對此亦不爭執，應認為
    真實。
二、原告主張被告尚欠500,000元、130,000元會款，被告則辯稱
    協議書已載明原告其餘請求拋棄，故原告不得再為本件請求
    ，是本件應審究者為兩造究有無成立和解契約，爰就此判斷
    如下：
（一）卷附被告所提2紙94年5月25日協議書全文內容分別如下：
      「立協議書人丁○○（下稱甲方）招集民間互助會，因部
      分死會會員不繳納會款，致甲方週轉不靈而倒會，積欠活
      會之互助會員甲○○（下稱乙方）新臺幣（下同）貳拾貳
      萬元，雙方達成協議由甲方一次給付給乙方壹拾陸萬元，
      乙方其餘請求拋棄，並表示不再追究甲方之刑事責任。立
      協議書人甲方丁○○。乙方甲○○」。「立協議書人丁○○（下稱甲方）招集民間互助會，因部分死會會員不繳納
      會款，致甲方週轉不靈而倒會，積欠活會之互助會員（下
      稱乙方）新臺幣（下同）捌拾捌萬元，雙方達成協議由甲
      方一次給付給乙方柒拾萬元，乙方其餘請求拋棄，並表示
      不再追究甲方之刑事責任。立協議書人甲方丁○○。乙方
      乙○○○、柒拾萬元正」。原告於本院審理時自承協議書
      下緣之姓名係其所簽（本院卷18頁）。而依上開協議書內
      容明白表示原告乙○○○於領取700,000元、原告甲○○
      於領取160,000元後即拋棄其餘會款債權，故應認兩造業
      成立和解契約。
（二）原告雖以簽名時協議書係空白，主張未與被告訂立和解契
      約而無拋棄債權之意。惟查：經本院審視2紙協議書內容
      ，各行文字均接續而下並無漏行或空白之情形。而原告甲○○除於協議書下緣簽名外，尚於協議書上緣中間內容之
      第三行簽上己之姓名，故難認協議書關於被告所欠各該原
      告之金額及原告於領取700,000元、160,000元後即拋棄其
      餘會款債權之文字係被告嗣後單方所加填。況經本院當庭
      勘驗兩造當日交付款項及訂立協議書過程之光碟片，勘驗
      結果為：「乙○○○與甲○○、丙○○坐在店裡面的桌子
      上，在場還有另外一名男子，乙○○○與甲○○向丙○○
      催討丁○○所欠之會款，乙○○○一直向丙○○表明欲催
      討之欠額，乙○○○表示如果所欠880,000元願意還800,0
      00元，則80,000元就可以不要，並向丙○○表示如果願意
      還清，乙○○○與甲○○二人就會撤回刑事告訴，乙○○○詢問丙○○還隔壁的歐吉桑多少錢，甲○○在期間偶爾
      會插話，3分38秒處，丙○○：「你如果700,000元要一次
      解決，我叫我弟弟馬上去拿錢給你」。4分35秒處，原告
      甲○○：「我告訴你，我跟我姐（即原告乙○○○）說，
      沒關係」。5分08秒處，原告甲○○：「小姐，我告訴你
      ，我跟我姐說沒關係，既然他有誠意要還，700,000元拿
      了（閩南語發音）」。5分18秒處，原告甲○○：「沒關
      係啦! 不然妳要向他要求那麼多，他也沒辦法，做不到一
      次就那麼多給你」。5分50秒處，原告甲○○：「我也是
      拿160,000元」。6分37秒處，原告甲○○：「你賠、大家
      賠、我也賠，對不？」。6分40秒，原告陳黃錦秀：「好
      啦! 好啦! 看妳的面子、看妳的面子」。6分43秒，原告
      甲○○：「70給他，大家都這樣」。之後丙○○從桌上文
      件中拿出1份文件給乙○○○，丙○○：「我不敢只有對
      妳們這樣」。乙○○○：「先給錢，再來簽」，甲○○跟
      丙○○說：「文件先讓乙○○○看」，丙○○便把文件拿
      給乙○○○看，乙○○○把文件接過去開始看，丙○○開
      始寫另1份文件，在丙○○寫的時候，乙○○○一直持續
      在看她手中的文件，其間甲○○有用眼睛瞄一下乙○○○
      的文件，在丙○○從皮包拿出印鑑欲蓋文件時，乙○○○
      仍在看她手中的文件，丙○○將從皮包拿出的印鑑蓋了2
      份文件後，即放在桌上，1份由甲○○拿走，甲○○就在
      看手中的文件，乙○○○就拿起另外1份文件開始看，看
      了一段時間後，甲○○和乙○○○，先後放下手中的文件
      ，乙○○○並起身撥打電話，2份文件一直放在桌上，丙○○起身拿1份報紙，將2份文件放在報紙上面，並朝向原
      告2人，乙○○○再將其中1份文件拿起來看，乙○○○看
      文件至少看了30秒以上，此時有一名男子，拿著塑膠袋交
      給丙○○，丙○○從塑膠袋裡拿出來的東西是一疊錢，到
      丙○○把錢放在桌上時，乙○○○還繼續在看手中的文件
      ，之後原告2人就開始點算放在桌上的錢，點算後，乙○○○告訴甲○○有一疊少一張，叫甲○○繼續算，同時乙○○○把桌上其餘的錢放進自己的黑色皮包，乙○○○把
      錢放好之後，又把桌上的文件再拿起來看，看了至少有24
      秒，甲○○算好後，把錢交給乙○○○，乙○○○把錢塞
      在自己的白褲口袋裡，之後甲○○在報紙上寫字，乙○○○看了報紙之後，就開始在其中的1份文件寫字，寫的時
      間不短，乙○○○寫完其中1份之後，甲○○就把那一份
      拿走開始看，乙○○○繼續寫另外1份，在乙○○○繼續
      寫的同時，甲○○把手中的那一份文件放回桌上，乙○○○在2份文件上均按捺指印，按指印完畢後，乙○○○又
      把其中1份拿起來看，乙○○○在看的時候，甲○○說：
      「給我看，我還沒有看」，就把文件拿過去看，乙○○○
      繼續把桌上的另1份文件拿起來看，20分42秒，原告陳黃
      錦秀執系爭協議書慢慢念：「700,000元」，並把甲○○
      手中的文件一起拿過來看，這時候，甲○○還笑笑的跟丙○○說話，乙○○○又在其中1份文件寫字並按指印，甲○○並伸懶腰向丙○○說「謝謝啦」，乙○○○把其中1
      份文件收起來後，便起身離開，到了店門口又折返，離去
      時於21分24秒復折返要求丙○○：「小姐，這是你和我簽
      的，這你爸的章，要寫你的名字，這樣比較詳細」。丙○○寫完之後，原告二人就起身離開。整個過程中，原告陳
      黃錦秀前後5次看系爭協議書，最短15秒，最長則有1分26
      秒，分別係：(1)6分58秒至7分49秒，(2)9分27秒至9分41秒
      ，(3)10分58秒至11分45秒，(4)17分58秒至18分27秒，(5)19
      分15秒至20分4秒，於第(5)次時簽名並加蓋指印，且執該
      協議書端詳良久」，此有本院96年3月20言詞辯論筆錄在
      卷可稽。依上開丙○○先向原告乙○○○表示若可700,00
      0元一次解決願立即付款，原告甲○○向原告乙○○○勸
      說依被告經濟情況根本無法全部清償，其自身亦係拿160,
      000元，並表示乾脆大家認賠，原告乙○○○始應允：「
      好啦! 好啦! 看妳的面子、看妳的面子」之對話內容及過
      程；原告乙○○○、甲○○均多次分別檢視協議書，而原
      告甲○○並執原告乙○○○所簽協議書予以檢視，且原告
      乙○○○先後5次反覆檢視協議書，最短15秒，最長則有1
      分26秒，若協議書係如原告所主張為空白，則原告乙○○○、甲○○為何均有多次執協議書予以檢視之舉；況原告
      甲○○尚有為原告乙○○○檢視原告乙○○○簽名後文件
      之情；衡原告乙○○○、甲○○已係成年人，依一般常情
      ，當不會有願甘冒無法預期之風險而任意於空白文件逕自
      簽名之貿然舉措。原告此部分主張，顯與上開所示兩造協
      談過程及談話內容不符，亦有悖常情，故不可採。原告另
      主張被告所提光碟片經其刪除有利於原告之談話內容，原
      告確曾向被告訴訟代理人丙○○表示其餘欠款仍要向被告
      催討，並未拋棄其餘會款債權云云。惟依上開勘驗結果，
      該日錄影過程均係連續無間斷，而無剪接、刪除之情，且
      被告就此有利於己之事實並未舉證以實其說，故難採信。
（三）和解有使當事人所拋棄之權利消滅及使當事人取得和解契
      約所訂明權利之效力。民法第737條定有明文。兩造所訂
      立之協議書係和解契約，業如前述，依民法第737條規定
      ，原告其餘會款債權已消滅，故原告不得再為本件請求，
      其主張被告應給付其餘會款，依法無由，不應准許。
三、綜前所述，原告依侵權行為之法律關係請求被告給付原告乙○○○500,000元，原告甲○○130,000元及均自刑事附帶民
    事起訴狀繕本送達之翌日起至清償日止，按週年利率5%計算
    之利息，為無理由，應予駁回。
肆、因本件事實業臻明確，故兩造其餘攻擊、防禦方法及所提證
    據，即無須再予審酌，爰未逐一論述，附此敘明。
伍、結論：原告之訴為無理由，依民事訴訟法第78條，判決如主
    文。
中　　華　　民　　國　　96　　年　　5 　　月　　31　　日
                  民二庭法　官　陳琪媛
以上正本係照原本作成
如對本判決上訴須於判決送達後20日內向本院提出上訴狀
中　　華　　民　　國　　96　　年　　5　　 月　　31　　日
                        書記官　林柑杏
